臺灣高等法院刑事判決　　　　　　 96年度上更(一)字第251號
　上　訴　人　台灣桃園地方法院檢察署檢察官
　上　訴　人
　即　被　告　甲○○
　　　　　　　　　　　（現另案於臺灣桃園監獄執行中）
　指定辯護人　曹大誠律師
上列上訴人因被告違反槍砲彈藥刀械管制條例案件，不服臺灣桃
園地方法院95年度訴字第698號，中華民國95年7月7日第一審判
決（起訴案號：臺灣桃園地方法院檢察署93年度偵字第12991 號
），提起上訴，經判決後，由最高法院發回更審，本院判決如下
：
    主  文
原判決關於甲○○部分撤銷。
甲○○未經許可製造其他可發射子彈具有殺傷力之改造槍砲，累
犯，處有期徒刑陸年，併科罰金新臺幣拾萬元，罰金如易服勞
役，以新台幣貳仟元折算壹日，扣案如附表編號1至2所示之物品
均沒收。
    事  實
一、甲○○前於民國（下同）90年間因搶奪案件，經臺灣板橋地
    方法院以91年度訴字第288號判處有期徒刑7月確定，並於92
    年 4月18日執行完畢。詎甲○○猶不知悔改，明知未經主管
    機關許可，不得製造具有殺傷力之槍枝，亦不得非法持有槍
    枝之主要零件，竟基於製造可發射子彈具有殺傷力之槍枝之
    犯意，於93年初某日起即先行在台北縣樹林地區等處，向不
    詳姓名年籍之成年人以不詳價格購入槍管、滑套及彈匣等手
    槍主要零件而非法持有，並續而購入其他零件及改造工具等
    物，自 93年7月10日起，甲○○即將上開購得之玩具槍枝、
    槍管、滑套及彈匣之槍枝主要零件與其他零件及改造工具等
    物搬入羊月華位於桃園縣楊梅鎮○○路98號12樓住處，甲○
    ○即在該處房間內依自己所繪製之設計圖，將購入之玩具手
    槍零件加以改造，未經許可而製造手槍之主要組成零件槍管
    、彈匣、滑套等物，並再組裝而製成具殺傷力之改造手槍。
    嗣於 93年7月13日19時許，經警獲報持臺灣桃園地方法院簽
    發之搜索票至上址實施搜索時，當場查獲甲○○，並在甲○
    ○外出隨身帶之背包及手提袋內扣得甲○○已改製成具有
    殺傷力之模型槍 1把（槍枝管制編號為0000000000號）及如
    附表編號 1所示之物。嗣甲○○猶不知警惕，復非法持有其
    前於不詳時地所購入並予改造完成手槍主要零件之土造金屬
    槍管2枝，於 93年8月20日2時40分許，在桃園縣楊梅鎮○○
    路 ○段愛買百貨停車場內為警當場查獲，並扣得該土造金屬
    槍管2枝及如附表編號2所示之物。
二、案經桃園縣政府警察局移請暨該局楊梅分局、平鎮分局報請
    臺灣桃園地方法院檢察署檢察官偵查起訴。
    理  由
一、訊據上訴人即被告甲○○固供承有於上揭時地購得及持有上
    開槍枝、零件及工具等事實，並有經警於上開時地分別查獲
    如附表所示之槍枝、工具、槍管、槍枝零件、設計圖表等物
    扣案及搜索扣押筆錄、現場查獲照片等在卷可稽，惟被告矢
    口否認有何製造手槍及製造、持有手槍主要組成零件之犯行
    ，並辯稱：槍枝跟工具是整批一起買來的，槍枝買來就這樣
    了，伊沒有車通，沒有改造槍枝。設計圖表是電鍍玩具槍的
    圖表，標示所電鍍材料的厚度、密度、濃度，並不是改造槍
    枝所用之物云云，惟查：
(一)經警先後於上開時地查獲如附表編號 1所示之槍枝及附表編
    號 2所示之土造金屬槍管經送鑑驗結果，其中送鑑改造模型
    槍 1支（不含彈匣，槍枝管制編號0000000000號），認係由
    德國ROHM廠725型口徑9MM之模型槍，車通槍管內阻鐵改造而
    成之改造模型槍，機械性能良好，可擊發適用子彈，具殺傷
    力；另送鑑成型槍管認係土造金屬槍管，且係行政院內政部
    所公告管制之槍砲彈藥主要組成零件，此有內政部警政署刑
    事警察局 93年8月5日刑鑑字第0930151136號、94年4月25日
    刑鑑字第0940059 841號槍彈鑑定書及內政部94年6月22日內
    授警字第0940100800號函各乙份在卷可參（見93年度偵字第
    12991號卷第97頁至第100頁、93年度偵字第13663號卷第 77
    頁至第81頁、第99頁）。
(二)被告雖一再否認有改造槍枝及改造手槍之主要零件之犯行，
    並以經警扣得之物均係買來的等語為辯，惟查依同案被告羊
    月華於警詢時供稱：警方在伊住處查獲之改造槍械成品、半
    成品及槍械零件及設計圖，是甲○○改造槍械所用，準備要
    販賣，警方所起獲之槍枝零件設計圖是甲○○設計繪製云云
    （見 93年度偵字第12991號卷第19頁背面、第20頁）﹔嗣於
    偵查中經以證人身分具結證稱：警方在伊位於楊梅鎮○○路
    98號12樓查扣之改造手槍、改造工具，都是甲○○的，伊有
    看到他在那邊把玩道具槍並整理工具，也會在那邊裝修組裝
    槍枝云云（見 94年度偵緝字第671號卷第30頁），另證人即
    承辦本案之桃園縣政府警察局刑警隊組長張仁慶於偵查中證
    稱： 93年7月13日我們持搜索票前往搜索，在甲○○隨身攜
    帶之黑色包包內，查獲槍管、滑套、彈匣等物，塑膠袋內則
    有一把已完成之改造手槍，和二把半成品的改造手槍，進入
    屋內後，在房間裡有查到槍管設計圖，且部分之設計圖上還
    粘著設計圖所示的小零件，而有附零件之設計圖，都是放在
    甲○○隨身帶的包包內，未附零件的在化妝台及小茶几上找
    到的，現場也有很多改造工具云云（見93 年度偵字第12991
    號卷第93頁），被告並供承扣案之上開工具及槍枝係其所有
    ，扣案之設計圖係其所繪製，而觀諸扣案之設計圖，不僅詳
    細標明各細微處之尺寸，更標示施作方式，例如何處應以何
    尺寸打穿、甚且在設計圖上貼有樣品，標示以樣本一比一施
    工，同時亦於旁側加註數量及單價，被告顯有欲以其所繪之
    設計圖，按圖施工以製作槍械零件而改造槍械，該設計圖顯
    非如被告所辯係供電鍍烤漆之用，而以本件經警查扣之物有
    如附表所示之改造手槍成品、半成品、改造工具一批、設計
    圖表等物，數量非少，被告茍僅係基於好奇而向他人購買槍
    枝持有之，又何以竟亦購買大批改造工具及大量的槍枝零件
    ，已與常情有違，況經警於上開時地查獲時，該等改造工具
    或槍枝零件或係置於被告隨身攜帶之黑色包包內或係散置於
    房間桌上、地上、床鋪旁、化妝台等處，被告顯非單純持有
    上揭槍枝、槍管。至被告雖以扣案之工具係供其家用或隨車
    工具等語為辯，惟查各類工具固有其特定功用，而同一工具
    有不同之用途，事屬恆有，一般人使用工具，自係依適用之
    時機，而援用各該適用之工具，至各類工具之功用究能發揮
    到何種程度，端賴使用者之方式及時機而定，尚難以各類工
    具之一般用途，決定可否製作金屬槍管、改造槍枝或製造槍
    枝主要組成零件，依被告所供扣案之工具、槍枝、槍管係一
    併購入，而一般供家用或車用之五金工具亦無如此數量及供
    各類不同用途之用之情，參酌被告係同時一併購買，是被告
    非無利用如附表編號1、2所示各項工具製造扣案之手槍、槍
    管及槍枝主要組成零件之可能或係供預備製造該等手槍、槍
    管等物之用。至被告羊月華嗣於原審審理時雖改稱：被告甲
    ○○並未在伊住處改造槍枝，在警察詢問時，因為伊在提藥
    ，所以伊有跟警察說我完全不知道那些東西等語（原審卷第
　　130 頁），然被告羊月華之警詢筆錄錄音帶，經檢察官實際
  　勘驗結果，被告羊月華在警詢之時並未有任何所謂提藥之情
    ，且嗣後在檢察官訊問時，亦有與警詢大致相同之供述，是
    被告羊月華於原審法院所述，核非事實，顯係事後為迴護被
    告甲○○之詞，尚難採信，應以羊月華上開於警詢及偵查中
    所言具有較可信之特別情況而為可採。綜上所述，被告甲○
    ○確有於上開時地製造可發射子彈具殺傷力之改造模型槍，
    事證明確，被告犯行，應堪認定。
二、查本件扣案之改造槍枝，係以德國ROHM廠725型口徑9MM之模
    型槍，車通槍管內阻鐵改造而成之改造模型槍，機械性能良
    好，可擊發適用子彈，有上開鑑定報告在卷可參，而依槍砲
    彈藥刀械管制條例第 4條之修正理由，修正前槍砲彈藥刀械
    管制條例第 10條第1項所稱之改造模型槍係指西德進口之金
    屬模型槍車通或更換槍管改造而成，是以本件扣案之改造槍
    枝，應屬修正前槍砲彈藥刀械管制條例第 10條第1項所稱之
    改造模型槍。而查被告行為後，槍砲彈藥刀械管制條例於94
    年1月26日修正公布，並自同年1月28日生效施行，修正後之
　　槍砲彈藥刀械管制條例第 4條第1項第1款刪除「改造模型槍
  　」之用語，將其屬性歸類於「其他可發射金屬或子彈具有殺
    傷力之各式槍砲」，同時刪除同條例第10條規定，而修正同
    條例第8條第1項為：「未經許可，製造、販賣或運輸鋼筆槍
    、瓦斯槍、麻醉槍、獵槍、空氣槍或第 4條第1項第1款所定
    其他可發射金屬或子彈具有殺傷力之各式槍砲者，處無期徒
    刑或5年以上有期徒刑，併科新臺幣1千萬元以下之罰金。」
    修正後之槍砲彈藥刀械管制條例第8條第1項之製造其他可發
    射金屬或子彈具有殺傷力之槍砲規定與修正前同條例第10條
    第 1項之製造具有殺傷力之改造模型槍規定之法定刑相同，
    自無新舊法比較適用之問題，自應逕適用槍砲彈藥刀械管制
    條例第8條第1項之規定。被告甲○○未經許可製造具有殺傷
    力之改造模型槍，核其所為，係犯槍砲彈藥刀械管制條例第
    8條第1項未經許可製造其他可發射子彈具有殺傷力之各式槍
    砲罪。又被告甲○○製造「槍管」，係欲供製造槍枝所用，
    為製造槍枝之部分行為，不另論以修正前槍砲彈藥刀械管制
    條例第 13條第1項之製造槍砲主要零件罪，檢察官認被告另
    犯此罪，容有誤會。被告以一製造數支槍枝之犯罪決意，陸
    續為之，為接續犯，祇論以一罪。而製造後進而持有之低度
    行為，為製造之高度行為所吸收，均不另論罪。又被告前受
    有犯罪事實欄一所載罪刑宣告及執行情形，有本院被告前案
  　紀錄表乙份在卷可稽，被告於五年內再故意犯本件有期徒刑
    以上之罪，不論依修正前之刑法第47條，或修正後之刑法第
    47條第 1項之規定，均構成累犯，對被告而言並無有利或不
    利之情形，自不生新舊法比較之問題，逕依刑法第47  條規
    定，論以累犯，除法定本刑為無期徒刑部分依法不得加重者
    外，依法加重其刑。原審就被告予以論罪科刑固非無見，惟
    查：（一）被告係基於製造可發射子彈具有殺傷力槍枝之犯
    意，陸續購入槍管、滑套、彈匣、其他零件及改造工具等物
    ，經組裝而製成具殺傷力之改造手槍，應成立槍砲彈藥刀械
    管制條例第8條第1項之未經許可製造其他可發射子彈具有殺
　　傷力之各式槍砲罪，原審認被告僅係單純非法持有具殺傷力
  　之改造模型槍及槍枝主要零件，所犯係修正前之槍砲彈藥刀
　　械管制條例第 10條第4項之未經許可持有可發射子彈具有殺
  　傷力之改造模型槍罪及同條例第 13條第4項之未經許可持有
    槍枝之主要組成零件罪，核與事實不符，論斷尚有未洽﹔
    （二）行為後法律有變更者，適用行為時之法律。但行為後
　　之法律有利於行為人者，適用最有利於行為人之法律，現行
  　刑法第2條第1項固定有明文，惟此「法律變更」與法律修正
　　之概念有別；所謂法律變更應係指因法律修正而「刑罰」有
　  實質之更異而言（如修正後新舊法法定本刑輕重變更），始
    有依上開規定為準據法而比較適用新法或舊法之問題。如新
    舊法處罰之輕重仍然相同，並無有利或不利之情形，即無適
    用上開規定為比較之餘地，自應依一般法律適用之原則，適
    用現行、有效之裁判時法論處。原判決認被告有犯罪事實欄
    所載之罪刑宣告及執行情形，其於五年內故意再犯本件有期
    徒刑以上之罪，不論依所修正前刑法第47條或修正後之刑法
    第47條第1項之規定，均構成累犯，對被告而言並無有利或
    不利之情形，自無新舊法比較之問題，乃竟仍認應依刑法第
    二條第一項前段規定，適用「修正前」刑法第47條規定，論
　　以累犯，亦有未洽﹔（三）被告行為後，槍砲彈藥刀械管制
　  條例第八條（原修正前同條例第十條已併入本條，且法定刑
    相同），其法定本刑中關於併科罰金刑最低額部分，依修正
  　後刑法第三十三條第五款規定為「罰金：新台幣一千元以上
    ，以百元計算之」，較舊法所定罰金最低額為「銀元一元以
    上」為重，經比較新舊法之結果，自以修正前規定較有利於
    上訴人，乃原判決疏未就此罰金刑部分依刑法第二條第一項
    規定予以比較新舊法適用之說明，容有未當，是被告甲○○
    上訴意旨否認有製造可發射子彈具有殺傷力之改造手槍犯行
    ，固無理由，惟檢察官上訴意旨認被告所為係犯製造可發射
    子彈具有殺傷力之改造手槍罪，非無理由，則原判決關於被
    告甲○○部分既有可議，自應由本院予以撤銷改判。爰審酌
　　被告之素行、犯罪之動機、目的、方法，無視法令禁制，未
  　經許可，改造具殺傷力之模型槍，改造之槍枝數量，所可能
    致生之危害及犯罪後之態度等一切情狀，量處有期徒刑六年
    ，併科罰金新台幣20萬元。而查被告行為後，刑法第33條第
    5 款業於94年2月2日修正公佈，並自95年7月1日起施行，修
  　正前刑法第33條第5款規定「罰金：1元以上。」並依罰金罰
    鍰提高標準條例第1條規定，提高 10倍為銀元10元即新臺幣
    30元以上；而修正後刑法第33 條第5款規定「罰金：新臺幣
    1,000 元以上，以百元計算之。」，比較修正前、後之規定
    ，就本件被告涉犯之罪而應併科罰金刑部分，固以修正前刑
    法第 33條第5款規定較有利於被告，惟被告行為後，刑法第
    42 條關於罰金易服勞役之折算標準及期限等規定業已修正，
    並於94年2月2日經總統公布，於95年7  月1日施行，修正前
    刑法第 42條第2項前段原規定「易服勞役以一元以上三元以
    下，折算一日。」，而此並依修正前罰金罰鍰提高標準條例
    第 2條前段規定，就其原定數額提高為一百倍折算一日，是
    被告行為時之易服勞役折算標準應以銀元300元即新台幣900
    元折算一日。惟 95年7月1日修正公布施行之刑法第42條第3
    項前段則規定「易服勞役以新臺幣一千元、二千元或三千元
    折算一日」，並將原罰金罰鍰提高標準條例第 2條之規定刪
    除，是以新法係將易服勞役折算標準統一為1000元、2000元
    、3000元，比較新舊法之易服勞役折算標準，以修正後之規
    定較有利於被告，並依被告所量處之罰金逾新台幣1000元以
    上，是依刑法第2條第1項但書之規定，就併科罰金部分，依
    刑法第 42條第3項前段規定，諭知易服勞役之折算標準。至
    扣案如附表所示具有殺傷力之改造模型槍 1支、土造金屬槍
    管 2支，均為違禁物，依刑法第38條第1項第1款規定宣告沒
    收，如附表所示除改造模型槍擊土造金屬槍管外，其餘所示
    之物，係供製造上開具有殺傷力之改造模型槍所用之物，且
    均為被告所有，並據被告供述在卷，均應依刑法第 38條第1
    項第2款規定宣告沒收。
三、至被告甲○○所犯本件之罪與其前所涉臺灣板橋地方法院94
    年度訴字第32號違反槍砲彈藥刀械管制條例案件，被告認係
    屬同一案件乙節：
(一)按案件曾經判決確定者，應為免訴之判決，又已經提出公訴
    之案件，在同一法院重行起訴者，應為不受理之判決，刑事
　　訴訟法第302條第1款、第303條第2款固分別定有明文，惟此
  　均係以同一案件，已經法院為實體上之確定判決為限，該被
    告應否受刑事制裁，既因前次判決而確定，不能更為其他有
    罪或無罪之實體上裁判，此項原則，關於實質上一罪或裁判
    上一罪，其一部事實已經判決確定者，對於構成一罪之其他
    部分，固亦均應適用，惟此種事實係因審判不可分之關係在
    審理事實之法院，就全部犯罪事實，依刑事訴訟法第267條
    規定，本應予以審判，故其確定判決之既判力自應及於全部
    之犯罪事實，惟若在最後審理事實法院宣示判決後始行發生
    之事實，既非該法院所得審判，即為該案判決之既判力所不
    能及（參照最高法院82年5月11日82年度第4次刑事庭會議決
    議及32年上字第2578號判例意旨），依上最高法院決議及判
　　例所指之範圍，適用上開以「最後審理事實法院宣示裁判時
  　」為既判力之時點，均以同一案件為限，茍非同一案件，則
    無既判力以「最後審理事實法院宣示裁判時」之適用可言。
(二)又行為人基於概括犯意，以相似之手段，在緊接之時間，連
    續數行為侵犯同性質之法益，而犯同一罪名者，依修正前刑
    法第56條之規定固應成立連續犯之裁判上一罪。而所謂概括
    犯意，必須其多次犯罪行為自始均在一個預訂犯罪計劃以內
    ，出於主觀上始終同一犯意之進行，若中途另有新犯意發生
    ，縱所犯為同一罪名，究非連續其初發的意思，即不能成立
    連續犯（參照最高法院70年台上字第6296號判例意旨）。茲
    查本件被告甲○○前雖曾於93年5月20日，以12000元之代價
    ，在臺北縣樹林市柑園橋下，向綽號「小合」之男子購入仿
    SIGSAUER廠半自動手槍製造之金屬玩具手槍，更換土造金屬
    槍管改造而成，機械性能良好，可擊發適用之子彈，具有殺
    傷力之改造手槍1支而非法持有之，經臺灣板橋地方法院於
    94年4月27 日以94年度訴字第32號案件判處有期徒刑1年6月
    ，併科罰金新台幣50,000元確定在案，惟本件之犯罪時間與
    上開案件之犯罪時間已相隔約11個月，客觀上時間並非緊接
    ，主觀上本件被告係基於製造具有殺傷力之改造模型槍之犯
    意而持有前開查獲槍枝，與上揭臺灣板橋地方法院受理之案
    件被告係基於持有改造手槍之犯意而非法持有槍枝之犯行間
    ，其犯意各別，揆之前開判例說明，並無裁判上一罪之連續
    犯或想像競合犯關係，本案與前開臺灣板橋地方法院94年度
    訴字第32號案件犯意各別，並非同一案件，前後二案並非屬
    同一案件，自無前開最高法院82年5月11日82年度第4次刑事
    庭會議決議 (一) 及32年上字第2578號判例所謂既判力之時
    點以「最後審理事實法院宣示判決日」為基準日之判斷問題
    ，是前後兩案並非同一案件，本院自仍應就被告甲○○本案
    犯行依法判決，附此敘明。
據上論斷，應依刑事訴訟法第369條第1項前段、第364條、第299
條第1項前段、槍砲彈藥刀械管制條例第8條第1項、刑法第11 條
前段、第2條第1項但書、刑法第42條第3項、第47條、第38條第1
項第1款、第2款，判決如主文。
本案經檢察官黃全祿到庭執行職務。
中　　華　　民　　國　　96　　年　　7 　　月　　27　　日
 　　　　　 刑事第五庭    審判長法　官　吳  敦
                                法　官　吳啟民
                                法　官　張傳栗
以上正本證明與原本無異。
如不服本判決，應於收受送達後十日內向本院提出上訴書狀，其
未敘述上訴之理由者並得於提起上訴後十日內向本院補提理由書
（均須按他造當事人之人數附繕本）。
                                書記官  李佩真
中　　華　　民　　國　　96　　年　　7 　　月　　27　　日
附錄：本案論罪科刑法條全文
槍砲彈藥刀械管制條例第8條第1項
未經許可，製造、販賣或運輸鋼筆槍、瓦斯槍、麻醉槍、獵槍、
空氣槍或第四條第一項第一款所定其他可發射金屬或子彈具有殺
傷力之各式槍砲者，處無期徒刑或五年以上有期徒刑，併科新臺
幣一千萬元以下罰金。
附表：
┌───┬─────┬────────────┬────────────────────┐
│ 編號 │查獲時間  │ 查獲地點               │  扣案物品                              │
├───┼─────┼────────────┼────────────────────┤
│ 1    │93.07.13  │桃園縣楊梅鎮○○路98號12│1.被告甲○○手提塑膠袋中：改造模型槍1支 │
│      │下午7時許 │樓                      │（槍枝管制編號0000000000）              │
│      │          │                        │2.被告甲○○之黑色包包中：改造手槍半成品│
│      │          │                        │  2支、彈匣2個、滑套2個、槍管2支、子彈樣│
│      │          │                        │  品1個、PPK槍枝機械座（含圖表）1個、槍 │
│      │          │                        │  枝機械座（含圖表）1個、槍管半成品（含 │
│      │          │                        │  圖表）1個、槍枝零件（含圖表）1個、槍枝│
│      │          │                        │  墊片（ 含圖表）1個、退彈溝（含圖表）1 │
│      │          │                        │  個、撞針（含圖表）1個、槍械及子彈零件 │
│      │          │                        │  設計圖5張。                           │
│      │          │                        │3.房間桌上：槍管1支、電子游標卡尺1支、撞│
│      │          │                        │  針結構零件32支、槍管設計草圖1本、底火 │
│      │          │                        │  1盒 。                                │
│      │          │                        │4.房間地上工具箱：改造工具1批（含老虎鉗2│
│      │          │                        │  支、彈簧7條、螺絲起子3支、油壓剪2支、 │
│      │          │                        │  挫刀4支、小砂輪1支、嶄子2支、臂力虎1具│
│      │          │                        │  、鑽頭5支、毛刷1支、鑽頭板毛1支、槍管1│
│      │          │                        │  支）。                                │
│      │          │                        │桌上置物盒內：彈簧9條、改造彈匣1個。    │
│      │          │                        │5.床頭櫃內：改造手槍半成品2支。         │
│      │          │                        │6.床鋪旁：電動鑽頭1組。                 │
│      │          │                        │7.桌下：噴火槍1支、槍管半成品1支。      │
│      │          │                        │8.化妝台抽屜：槍管設計圖1張。           │
│      │          │                        │                                        │
├───┼─────┼────────────┼────────────────────┤
│ 2    │93.08.20  │桃園縣楊梅鎮○○路○ 段愛│1.GD-6666 自小客車副駕駛座椅背後置物箱：│
│      │12時40分許│買停車場                │  拉桿1支、槍身彈簧3條、撞針彈簧2條、退 │
│      │          │                        │  彈勾1片、槍枝其他零件2支、彈殼8.8mm227│
│      │          │                        │  顆、彈殼9.8mm39顆、擊火17個、底火墊片 │
│      │          │                        │  1801顆、底火螺絲1240個、模棒1支。     │
│      │          │                        │2.後車廂：銼刀1支、扳手1支、一字起子1 支│
│      │          │                        │  、十字起子1支。                       │
│      │          │                        │                                        │
│      │          │                        │                                        │
│      │          │                        │                                        │
│      │          │                        │                                        │
└───┴─────┴────────────┴────────────────────┘
